臺灣南投地方法院民事裁定
111年度輔宣字第6號
聲  請  人  賴僅頤  



相  對  人  朱柏宇  


上列聲請人聲請對於相對人輔助宣告事件，本院裁定如下：
    主  文
一、宣告朱柏宇（男，民國00年0月00日生，身分證統一編號：Z
    000000000號）為受輔助宣告之人。
二、選定賴僅頤（女，民國00年0月00日生，身分證統一編號：Z
    000000000號）為受輔助宣告人朱柏宇之輔助人。
三、程序費用由受輔助宣告人朱柏宇負擔。
    理  由
一、聲請意旨略以：聲請人賴僅頤為相對人朱柏宇之母，相對人
    自民國90年1月1日起，因先天腦幹發育不全，雖經送醫診治
    仍不見起色，近日更因精神障礙或其他心智缺陷，致其為意
    思表示或受意思表示，或辨識其意思表示效果之能力，顯有
    不足，爰依法聲請對相對人為輔助宣告，並選定聲請人為相
    對人之輔助人等語。　
二、按對於因精神障礙或其他心智缺陷，致其為意思表示或受意
    思表示，或辨識其意思表示效果之能力，顯有不足者，法院
    得因本人、配偶、四親等內之親屬、最近一年有同居事實之
    其他親屬、檢察官、主管機關或社會福利機構之聲請，為輔
    助之宣告。受輔助宣告之人，應置輔助人。法院選定輔助人
    時，應依受輔助宣告之人之最佳利益，優先考量受輔助宣告
    之人之意見，審酌一切情狀，並注意下列事項：受輔助宣
    告之人之身心狀態與生活及財產狀況。受輔助宣告之人與
    其配偶、子女或其他共同生活之人間之情感狀況。輔助人
    之職業、經歷、意見及其與受輔助宣告之人之利害關係。
    法人為輔助人時，其事業之種類與內容，法人及其代表人與
    受輔助宣告之人之利害關係。民法第15條之1第1項、第1113
    條之1、第1111條之1分別定有明文。
三、經查，聲請人主張之事實，業據其提出受宣告人親屬系統表
    、應受監護（輔助）宣告人財產清冊、戶籍謄本、中華民國
    身心障礙證明、同意書、中華民國國民身分證等件為證。本
    院為審驗相對人之心神狀況，於鑑定人即衛生福利部草屯療
    養院陳佩琳醫師前訊問相對人，相對人對於其姓名、學經歷
    、家庭及生活狀況等問題，尚能明確回答，另經該院鑑定結
    果略以：相對人之診斷為輕度智能不足，其生活自理能力尚
    可，但較複雜的工具性日常活動常需家屬協助，溝通能力、
    社交判斷力的欠缺讓相對人有過度輕率、無法衡量自身能力
    、無法深入思考行為後果的情形，整體而言，相對人在醫療
    、財務、生活應用與決策上能力有限，建議由他人輔助，以
    維護其權益。綜合相對人之過去生活史、疾病史、身體檢查
    、精神狀態檢查及心理評估結果，相對人因上述精神障礙與
    心智缺陷，致其為意思表示或受意思表示，或辨識其意思表
    示效果之能力，顯有不足等語，此有該院111年7月27日草療
    精字第1110008645號函檢送之民事鑑定報告書在卷可稽。綜
    上訊問及鑑定結果，本院認為相對人之心智狀態，其為意思
    表示或受意思表示，或辨識其意思表示效果之能力，顯有不
    足。從而，聲請人聲請對相對人為輔助宣告，應屬有據，應
    予准許。
四、關於選定輔助人部分，查相對人前未訂有意定監護契約，有
    本院職權查詢司法院意定監護契約管理系統查詢結果資料在
    卷可參，而相對人未婚、無子女，有戶籍謄本在卷可稽，聲
    請人為相對人之母，與相對人屬至親，其有意願出任輔助人
    一職，相對人到庭亦表示同意由聲請人出任其輔助人，有訊
    問筆錄在卷可明，另相對人之父朱峻儀、妹朱珮甄等人亦均
    同意由聲請人擔任相對人之輔助人，有其等出具之同意書在
    卷可佐，本院審酌上情，堪認由聲請人擔任相對人之輔助人
    ，應符合相對人之最佳利益，爰選定聲請人為相對人之輔助
    人。
五、程序費用負擔之依據：家事事件法第177條第2項、第164條
    第2項。
中　　華　　民　　國　　111 　年　　8 　　月　　3 　　日
                                臺灣南投地方法院家事法庭
                                          法  官  柯伊伶
以上正本係照原本作成。
如對本裁定抗告，須於裁定送達後10日之不變期間內，向本院提
出抗告狀，並繳納抗告費新臺幣1,000元。
中　　華　　民　　國　　111 　年　　8 　　月　　3 　　日
                                          書記官  白淑幻